臺灣新北地方法院民事判決
110年度訴字第1172號
原      告  卜繁真  
訴訟代理人  洪維煌律師
被      告  閻麗婷  
訴訟代理人  吳茂榕律師
複代理人    王馨儀律師
上列當事人間請求損害賠償事件，於民國110年12月16日言詞論
終結，本院判決如下：
    主      文
被告應給付原告新臺幣40萬元，及自民國110年5月15日起至清償
日止，按週年利率5％計算之利息。
訴訟費用由被告負擔。
本判決得假執行。但被告如以新臺幣40萬元為原告預供擔保，得
免為假執行。
    事實及理由
一、原告主張：
  ㈠被告長期介入原告與陳柏宏之婚姻，更不時以電話或簡訊等
    方式騷擾原告，原告不堪其擾曾對被告提起本院109年度訴
    字第2189號損害賠償訴訟，該案經律師居中協調，終以本院
    109年度司移調字第207號達成調解並簽立調解筆錄（下稱系
    爭調解筆錄）約定：「（第1條）被告願尊重原告生活安寧
    之權利，同意不再以見面、撥打電話、發送簡訊或其他通訊
    軟體之方式干擾原告生活中的平靜」、「（第2條）被告如
    有違反上開約定，願賠償懲罰性違約金新臺幣肆拾萬元」。
  ㈡詎被告竟於民國110年4月16日晚間9時許，至原告住處等候，
    待原告偕同其夫陳柏宏外出至住家附近之臺北市○○區○○街00
    號某便利超商處，突然出現緊靠原告並陳稱：「繁真，妳算
    什麼？」、「是我讓你們兩個00的（無法辨識）」、「是我
    找仙姑幫你們兩個00（無法辨識），他要跟妳離婚啦」、「
    要感恩我，妳竟然沒有感恩我！妳反而還這樣報復我！」等
    語。
  ㈢被告上開所為已違反系爭調解筆錄第1條之約定，爰依系爭調
    解筆錄第2條約定，請求被告賠償懲罰性違約金新臺幣（下
    同）40萬元，及自起訴狀繕本送達翌日起至清償日止之法定
    遲延利息。
  ㈣聲明：如主文第1項所示，並願供擔保請准宣告假執行。
二、被告抗辯：
　㈠被告於110年4月16日晚間僅係在臺北市○○區○○街00號附近用
    餐、購物始偶遇原告夫婦，因陳柏宏日前至被告住處擅自帶
    走被告飼養貓咪「BOBO」並丟棄在被告住處大樓之地下室，
    被告始在見到陳柏宏後上前與之理論，豈料陳柏宏躲藏在原
    告身後不願出面處理，雙方僵持不下直至原告報警處理，究
    其事發經過，被告並非主動以見面方式干擾原告生活中之平
    靜；況且，被告對於原告報警、維護在場之陳柏宏，且不斷
    以錄影方式直稱被告「情緒失控的甲○○」刺激被告等行徑，
    被告不堪遭誤會，亦多次對原告表示：「我是希望他好好對
    妳」、「妳知不知道我叫他好好對妳」等語，足見被告根本
    沒有原告所稱欲干擾其生活，反倒可見被告確因遭原告誤會
    且原告不斷阻擋被告向陳柏宏理論之舉感到憤慨。
　㈡系爭調解筆錄第1條應係規範被告不能以見面、打電話等主動
    侵入原告生活之方式，讓原告心理不快導致影響其與配偶陳
    柏宏婚姻生活的圓滿，然被告當日並非要與原告理論，而係
    就陳柏宏丟棄被告愛貓乙事，在公共場合理論表達不滿情緒
    ，此係基於受害人立場之自力救濟行為，理論對象亦非原告
    ，故被告並未違反系爭調解筆錄第1條約定。
　㈢倘若本院認定被告行為違反系爭調解筆錄第1條約定，因被告
    現身說明來意迄到原告夫婦報警，不過短短2分鐘，後續係
    因原告夫婦表示要報警始會留在現場、與原告夫婦二人僵持
    不下，其間被告未為緊靠、不離去之騷擾舉止，被告說明來
    意後更屢遭原告夫婦質問與怒罵瘋子等情，足堪認定原告於
    此過程中根本沒有受到任何精神損害，本件應將違約金酌減
    至0。
　㈣聲明：原告之訴及假執行之聲請均駁回；如受不利判決，願
    供擔保請准宣告免為假執行。
三、經查，原告曾對被告提起本院109年度訴字第2189號損害賠
    償訴訟，嗣兩造於109年11月30日調解成立並簽立系爭調解
    筆錄約定：「（第1條）被告願尊重原告生活安寧之權利，
    同意不再以見面、撥打電話、發送簡訊或其他通訊軟體之方
    式干擾原告生活中的平靜」、「（第2條）被告如有違反上
    開約定，願賠償懲罰性違約金新臺幣肆拾萬元」；另被告於
    110年4月16日晚間9時許，在臺北市○○區○○街00號某便利超
    商前，與原告、陳柏宏發生糾紛，經原告、陳柏宏報警處理
    等情，業據原告提出本院109年度訴字第2189號起訴狀、系
    爭調解筆錄、110年4月16日蒐證影音光碟等件為證，並為被
    告所不爭執，應堪認定。
四、原告主張被告前開所為，已違反系爭調解筆錄第1條約定，
    依系爭調解筆錄第2條約定請求被告賠償懲罰性違約金40萬
    元，則為被告以前揭情詞置辯，是本院應審究者厥為：㈠被
    告有無違反系爭調解筆錄第1條約定之情事？㈡原告依系爭調
    解筆錄第2條約定，請求被告給付懲罰性違約金40萬元有無
    理由？茲分述如下：
　㈠被告有無違反系爭調解筆錄第1條約定之情事？
　  ⒈查本件糾紛發生地在臺北市大安區○○街原告及陳柏宏住處
      附近，相距被告居所即新北市永和區甚遠，非徒步可輕易
      抵達；再經本院勘驗原告所提蒐證影音檔案，勘驗結果顯
      示原告見及被告即詢問：「妳說，現在說，怎麼樣，不是
      妳來找我是有什麼事嗎？妳又跑來騷擾我是怎樣？」、「
      妳不要動手喔，上次律師就說妳不能來騷擾我，妳也簽了
      不是嗎？」，被告則回以：「妳去問他（即陳柏宏）」、
      「我昨天，我去告他，因為昨天他把BOBO去帶走了」、「
      他把BOBO帶走，我今天才來找他」、「對啊，BOBO已經被
      他帶走了，他把小孩帶走了，那我現在就是要跟他處理這
      個壞事，因為我感覺說不能不再處理了，他一直在躲，他
      一直在躲」（見本院卷第110至111頁），由上可知，被告
      係因懷疑陳柏宏擅自將其飼養之寵物帶走，特地前往陳柏
      宏住處質問，被告辯稱其僅係在該處附近用餐、購物始偶
      遇原告夫婦等語，顯不可採。
　  ⒉本院勘驗結果復顯示被告當時對原告稱：「繁真，妳算什
      麼？」、「是我讓你們兩個00的（無法辨識）」、「是我
      找仙姑幫你們兩個00（無法辨識），他要跟妳離婚啦」、
      「要感恩我，妳竟然沒有感恩我！妳反而還這樣報復我！
      」、「妳知不知道…我幹嘛我講一句話說『你好好對她』…我
      叫他好好對妳欸…妳知不知道…妳知不知道我叫他好好對妳
      欸…」（見本院卷第79頁）；其間被告情緒激動、音調高
      亢，並數度趨近原告或揮動肢體（見本院卷第79至81、11
      1至112頁）。本院審酌被告固非基於干擾原告平靜生活之
      意圖而前往事發地點，然因陳柏宏與被告曾有感情糾葛，
      被告上開言論除對原告有所不滿外，更有輕蔑原告身為陳
      柏宏合法配偶之意味，足使原告不快；且其激動之神態、
      趨近原告之舉動，亦足使原告感受恐懼、壓迫。是以，原
      告主張被告前開所為乃干擾其生活安寧、平靜，違反系爭
      調解筆錄第1項之義務，應為可採。
　  ⒊至被告雖辯稱其理論對象為陳柏宏、因遭原告誤會並不斷
      阻擋其向陳柏宏理論而感到憤慨等情，然被告既已與原告
      簽立系爭調解筆錄並允諾尊重原告生活安寧之權利、不干
      擾原告生活平靜（系爭調解筆錄第1條參照），凡有侵入
      原告生活場域之行為舉止，本應審慎為之。原告與陳柏宏
      為夫妻，共同生活本屬常情，被告特地前往陳柏宏住處質
      問，本可認知有侵入原告生活場域之高度可能；況且，原
      告見及被告即表示：「妳說，現在說，怎麼樣，不是妳來
      找我是有什麼事嗎？妳又跑來騷擾我是怎樣？」、「妳不
      要動手喔，上次律師就說妳不能來騷擾我，妳也簽了不是
      嗎？」、「（被告：他把BOBO帶走，我今天才來找他）這
      妳不用找他啊，警察會來找他，妳不需要過來找他」等語
      （見本院卷第110頁），即可知原告已表達不願、不快之
      意，被告自應另擇適當方法處理其寵物遺失乙事，而非繼
      續與之爭執，甚為前開冒犯言語或壓迫舉動。從而，被告
      以前開情詞辯稱未違反系爭調解筆錄第1項之約定，實難
      憑採。
　㈡原告依系爭調解筆錄第2條約定，請求被告給付懲罰性違約金
    40萬元有無理由？　
　　⒈按當事人得約定債務人於債務不履行時，應支付違約金，
      民法第250條第1項定有明文。被告前開所為，核屬無正當
      理由干擾原告生活平靜，違反系爭調解筆錄第1項約定，
      業經本院認定如前，則原告依系爭調解筆錄第2項約定：
      「被告如有違反上開約定（即系爭調解筆錄第1項），願
      賠償懲罰性違約金新臺幣肆拾萬元」，請求被告給付懲罰
      性違約金40萬元，當屬有據。
　　⒉被告雖以其現身說明來意迄到原告夫婦報警，不過短短2分
      鐘、後續係因原告夫婦表示要報警始會留在現場、未緊靠
      原告、未表示不願離去、其間遭原告夫婦質問與怒罵瘋子
      等情，認原告於此過程中根本沒有受到任何精神損害，請
      求本院酌減違約金至0。經查：
　　　⑴約定之違約金額過高者，法院得減至相當之數額，固為
        民法第252條所明定，此規定乃係賦與法院得依兩造所
        提出之事證資料，斟酌社會經濟狀況並平衡兩造利益而
        為妥適裁量、判斷之權限，非謂法院須依職權蒐集、調
        查有關當事人約定之違約金額是否有過高之事實，而因
        此排除債務人就違約金過高之利己事實，依辯論主義所
        應負之主張及舉證責任。況違約金之約定，為當事人契
        約自由、私法自治原則之體現，雙方於訂約時，既已盱
        衡自己履約之意願、經濟能力、對方違約時自己所受損
        害之程度等主、客觀因素，本諸自由意識及平等地位自
        主決定，除非債務人主張並舉證約定之違約金額過高而
        顯失公平，法院得基於法律之規定，審酌該約定金額是
        否確有過高情事及應予如何核減至相當數額，以實現社
        會正義外，當事人均應同受該違約金約定之拘束，法院
        亦應予以尊重，始符契約約定之本旨。倘債務人於違約
        時，仍得任意指摘原約定之違約金額過高而要求核減，
        無異將債務人不履行契約之不利益歸由債權人分攤，不
        僅對債權人難謂為公平，抑且有礙交易安全及私法秩序
        之維護。
　　　⑵本院審酌系爭調解乃係經兩造相互磋商後合意成立，被
        告對系爭調解筆錄第1項之義務內容、第2項之懲罰性違
        約金數額等約定，應係考慮自己履約意願、經濟能力等
        主、客觀因素自主決定，而系爭調解筆錄第2項懲罰性
        違約金之目的，更係督促被告應確實履行系爭調解筆錄
        第1項之義務，此觀被告依系爭調解筆錄第3項約定另有
        不主動與陳柏宏為任何往來之義務卻無違約罰之約定甚
        明；再考量原告就本件糾紛起因並無任何關連，自無將
        被告不履行系爭調解筆錄第1項義務之不利益歸由原告
        分攤之理。
　　　⑶另觀本件糾紛過程，原告雖曾向被告表明已請警員到場
        處理並要求被告不要離開（見本院卷第111頁），但被
        告在警員到場前未有任何欲離開之表示；警員到場後亦
        無配合之舉，情緒反見激動且數度掙脫警員制止、逼近
        原告，更對原告為：「繁真，妳算什麼？」、「是我讓
        你們兩個00的（無法辨識）」、「是我找仙姑幫你們兩
        個00（無法辨識），他要跟妳離婚啦」、「要感恩我，
        妳竟然沒有感恩我！妳反而還這樣報復我！」、「妳知
        不知道…我幹嘛我講一句話說『你好好對她』…我叫他好好
        對妳欸…妳知不知道…妳知不知道我叫他好好對妳欸…」
        等冒犯言語（見本院第79至81、112頁），是被告辯稱
        其係因等待警員到場始繼續停留、未緊靠原告或不離去
        之騷擾舉止等語，亦與事實不合。
　　　⑷稽上各情，兩造所約定之懲罰性違約金40萬元，於被告
        本件違約情形，並無顯失公平之處，被告請求酌減，非
        有理由。
五、末按給付無確定期限者，債務人於債權人得請求給付時，經
    其催告而未為給付，自受催告時起，負遲延責任。其經債權
    人起訴而送達訴狀，或依督促程序送達支付命令，或為其他
    相類之行為者，與催告有同一之效力。遲延之債務，以支付
    金錢為標的者，債權人得請求依法定利率計算之遲延利息。
    應付利息之債務，其利率未經約定，亦無法律可據者，週年
    利率為5％，民法第229條第2項、第233條第1項前段、第203 
    條分別定有明文。本件係以支付金錢為標的，無確定期限，
    未約定利率，則原告請求自起訴狀繕本送達翌日即110年5 
    月15日起（見本院卷第43頁之本院送達證書）至清償日止，
    按週年利率5％計算之利息，於法有據。
六、綜上所述，原告主張被告違反系爭調解筆錄第1項約定之義
    務乙節，核屬可採，從而，原告依系爭調解筆錄第2條約定
    ，請求被告給付懲罰性違約金40萬元，及自110年5月15日起
    至清償日止，按週年利率5％計算之利息，為有理由，應予准
    許。
七、本件事證已臻明確，兩造其餘攻擊防禦方法及所提證據，核
     與本件判決結果不生影響，爰不一一論述。
八、原告雖聲請供擔保請准宣告假執行，惟本判決所命給付之金
    額未逾50萬元，依民事訴訟法第389條第1項第5款之規定，
    應依職權宣告假執行。另被告陳明願供擔保，聲請免為假執
    行，合於法律規定，爰酌定相當之擔保金額宣告之。
九、訴訟費用負擔之依據：民事訴訟法第78條。
中　　華　　民　　國　　111 　年　　1 　　月　　20　　日
                  民事第二庭    法　官　楊雅萍
以上正本係照原本作成。
如對本判決上訴，須於判決送達後20日內向本院提出上訴狀。如
委任律師提起上訴者，應一併繳納上訴審裁判費。
中　　華　　民　　國　　111 　年　　1 　　月　　20　　日
                                書記官  蘇  泠